【裁判字號】    88,訴,465
【裁判日期】    890323
【裁判案由】    偽造文書等
【裁判全文】
臺灣雲林地方法院刑事判決                          八十八年度訴字第四六五號
    公  訴  人  臺灣雲林地方法院檢察署檢察官
    被      告  己○○
右列被告因偽造文書案件，經檢察官提起公訴（八十八年度偵緝字第二二九號），及
移送併辦（八十九年度偵字第九六號），本院判決如左：
    主  文
己○○連續行使偽造私文書，足以生損害於他人，處有期徒刑壹年陸月。
    事  實
一、己○○明知自己經商失敗，財務週轉不靈，經濟能力欠佳，竟仍為籌集金錢，而
    於民國八十六年九月間，自任會首招集壬○○等互助會員共三十二名，其中汪月
    紅以「月紅」名義參加二會，甲○○以個人名義亦參加二會，致該互助會共有三
    十五會（含會首），約定採內標制，每會會款新台幣（下同）二萬元，每月五日
    晚上八時在己○○位於雲林縣林內鄉○○村○○路四二巷十五號居處開標。己○○即基於意圖為自己不法所有之概括犯意，於如附表所示之時間，連續偽造如附
    表所示之會員署押並標息於標單上，持向到場之會員誑稱由該被偽造冒名之人得
    標，並於開標後三日內，向活會會員詐取會款（各次詐騙之受害人並詐欺所得均
    如附表所示），致壬○○等活會會員陷於錯誤而分別交付會款，己○○因而詐得
    會款共計四百五十三萬一千八百元。己○○復基於上開詐欺犯意，並與其妻邱汪
    淑梅本於犯意之聯絡，於八十八年一月三十一日，由邱汪淑梅持己○○所簽發之
    面額五萬元、付款人為林內鄉農會之支票一紙，至戊○○○位於雲林縣林內鄉○○村○○路七二號住處，向戊○○○詐稱：要嫁女兒需借現金等語，實則要將所
    借得款項支付上開互助會活會會員會款，致戊○○○陷於錯誤，而交付現金五萬
    元給邱汪淑梅。嗣於八十八年三月間，己○○宣佈互助會停會，上開支票經提示
    後亦遭退票，活會會員及戊○○○始知受騙，己○○共詐騙得手四百五十八萬一
    千八百元。
二、案經活會會員壬○○、戊○○○告訴臺灣雲林地方法院檢察署檢察官偵查起訴及
    移送併辦。
    理  由
一、訊據被告己○○對右揭犯罪事實坦承不諱，核與告訴人壬○○、戊○○○、證人
    甲○○、王誌雍、子○○、丙○○、辛○○、丁○○、鄭寶鳳、癸○○、乙○○
    、庚○○等活會會員所述情節相符，並有互助會員簿、被告簽發之支票並退票理
    由單等在卷可稽。被告雖另辯稱：並無詐騙告訴人戊○○○之故意云云，然其業
    已供稱：所借之五萬元是要墊付互助會活會的錢，亦不知存摺內是否有五萬元可
    還等語，顯見被告於借款當時並無還款真意，而有意圖為自己不法所有之犯意屬
    實，其上開所辯並不足信。本件事證明確，被告犯行堪以認定，自應依法論科。
二、按本件互助會之標單，係以白紙記載姓名及標息金額，為被告供稱明確，則依民
    間互助會之約定，此乃表示某會員以多少利息標取會款之意思，為參與競標互助
    會會款之用意證明，故本件之標單應屬刑法第二百二十條第一項之準私文書。則
    核被告所為，係犯刑法第二百十六條、第二百十條之行使偽造私文書罪及同法第
    三百三十九條第一項之詐欺取財罪。其偽造署押之行為為偽造私文書之一部行為
    ，偽造私文書之低度行為為行使偽造私文書之高度行為所吸收，均不另論罪。起
    訴書未就被告冒標庚○○、月紅、林玉、甲○○等人之犯行，並詐欺告訴人戊○○○現金之事實提起公訴，然此與起訴事實乃裁判上一罪之關係，為起訴效力所
    及，本院自應一併予以審究。又被告先後多次偽造文書及詐欺之犯行，時間緊接
    ，觸犯犯罪構成要件相同之罪名，顯均係基於概括犯意而為，應依連續犯規定分
    別論以一罪，並均加重其刑。被告所犯上開詐騙告訴人戊○○○之犯行，與其妻
    邱汪淑梅間，有犯意之聯絡，行為之分擔，為共同正犯。再者，被告所犯詐騙互
    助會員會款，係於每一會次詐騙各活會會員，為一行為觸犯數罪名，侵害數法益
    ，屬想像競合犯，應論以一詐欺取財罪。另被告行使偽造私文書之目的係在詐騙
    會款，所犯上開二罪間，有方法結果之牽連關係，為牽連犯，應從一重論以行使
    偽造私文書罪。爰審酌被告犯後坦承犯行，並賠償活會會員三萬餘元之情，為告
    訴人壬○○等人陳明在卷，可見具有悔意，但仍未取得被害人之諒解，並詐欺所
    得金額甚鉅等一切情狀，量處如主文所示之刑。至偽造之標單業均撕毀滅失一節
    ，為被告所承稱在卷，其上偽造之署押亦不復存在，爰不另為沒收之諭知。
據上論斷，應依刑事訴訟法第二百九十九條第一項前段，刑法第二十八條、第五十六
條、第二百十六條、第二百十條、第三百三十九條第一項、第五十五條，罰金罰鍰提
高標準條例第一條前段，判決如主文。
中      華      民      國      八十九      年    三    月    二十三    日
                                        臺灣雲林地方法院刑事第二庭
                                            法  官  侯  廷  昌
右正本證明與原本無異。
如不服本判決，應於判決送達後十日內向本院提出上訴狀( 應附繕本 )。
                                            書記官  陳  美  華
中      華      民      國    八十九      年    三    月    二十三    日
刑法第二百十六條
行使第二百十條至第二百十五條之文書者，依偽造、變造文書或登載不實事項或使登
載不實事項之規定處斷。
刑法第二百十條
偽造、變造私文書，足以生損害於公眾或他人者，處五年以下有期徒刑。
刑法第三百三十條第一項
  犯強盜罪而有第三百二十一條第一項各款情形之一者，處五年以上十二年以下有期
  徒刑。
  前項之未遂犯罰之。


司法院資訊處製作；財團法人民間司法改革基金會備份。
